臺北高等行政法院判決
　　　　　　　　　　　　　92年度訴字第02821號
　　　　　　　　　　　　　94.
原　　　告　甲○○
被　　　告　經濟部智慧財產局
代　表　人　蔡練生（局長）住同上
訴訟代理人　戊○○
參　加　人　乙○○
參　加　人　丁○○
共同送達代
代收人　　　丙○○
上列當事人間因發明專利舉發事件，原告不服經濟部中華民國92
年5月30日經訴字第09206212140號訴願決定，提起行政訴訟。本
院判決如下：
　　主  文
原告之訴駁回。
訴訟費用由原告負擔。
　　事  實
壹、事實概要：
    緣參加人乙○○、丁○○前於民國（下同）83年4月1日以「
    一種自動拖把之膠綿及其製法」向前經濟部中央標準局（88
    年1月26日改制為被告經濟部智慧財產局）申請發明專利，
    經被告編為第00000000號審查，准予專利，並於公告期滿後
    ，發給發明第076099號專利證書，並於90年3月19日及4月19
    日提出內容相同之申請專利範圍更正本，並經被告於90年5
    月25日准予更正公告在案（下稱系爭專利，說明圖說例示如
    附圖）。嗣原告甲○○以系爭專利違反核准時專利法第19條
    、第20條第1項第1款及第2項之規定，不符發明專利要件，
    對之提起舉發。經被告依公告更正本審查，以91年12月26日
    （91）智專三(一)05017字第09189002838號專利舉發審定書為
    舉發不成立之處分。原告不服，提起訴願，旋遭駁回，遂向
    本院提起行政訴訟。
貳、兩造聲明：
一、原告聲明求為判決：
(一)、訴願決定及原處分均撤銷，並命被告作成舉發成立之處分。
(二)、訴訟費用由被告負擔。
二、被告聲明求為判決：
(一)、駁回原告之訴。
(二)、訴訟費用由原告負擔。
參、兩造之爭點：
一、原告主張之理由：
    原告所提之舉發證據一為81年10月7日經濟日報第31版廣告
    影本，惟證據一及訴願時附件二原告不主張，僅主張證據二
    。證據二據稱為西元1993年1月份臺灣文筆合作外銷採購電
    話簿第1543頁目錄影本，是工業用模具，讓發泡工廠作模具
    使用：
(一)、系爭專利係屬非常專業之發泡技能，然而國內有從事此行業
    之人屈指可數，訴願審議委員用狹隘之領域解釋系爭專利範
    圍上之文句意涵，未廣義註解，致專利法第19條規定之廣義
    技術包涵層面與精神被忽視。原先即已存在國內之物品，即
    證據二所示益祥塑膠有限公司（下稱益祥公司）之模具，原
    告用該公司生產之模具從事其拖把膠綿生產十餘年，該項技
    術早已公開，然訴願審議委員卻認定該模具不同於系爭專利
    ，而該發明專利在苗栗地方法院簡易庭之侵權訴訟，判決原
    告所使用益祥公司生產之模具係侵權行為，更可證明十幾年
    前即市售之產品，如今怎可發給系爭專利發明證書？且比較
    該地院判決書與訴願決定書，兩者相互矛盾，審查之標準亦
    不同。發明是高度之創作，原告對審查委員之專業度與審查
    標準之寬狹存疑。審議委員就系爭專利與證據二僅以外觀相
    同駁回，卻無深入探究說明原因，原告從事此行業十餘年，
    應用該模具生產膠綿拖把相信無人較原告專業。既然說明外
    觀相同，是不是就等於此模具作出來之成品，外觀亦同於系
    爭專利，若一模一樣怎可予以駁回？
(二)、審查委員之審定理由說明原告提供之益祥公司之模具並無揭
    示系爭專利膠綿製法之技術內容。惟膠綿拖把生產已二、三
    十年歷史，所謂製法與技術，簡言之，就是發泡材注入一模
    具之模穴發泡成型即得，就如同水泥、砂、石伴合後，注入
    一模具之模穴內，待其乾固即得之形狀。因此模具才是生產
    其拖把膠綿之一切技術與方法。試問水泥伴水、砂然後注入
    一模穴中成型而得其乾固後之成品，是有誰不知之技術，如
    同系爭專利，發泡材伴水後注入模穴中發泡成型，而得與模
    具相同之膠綿，如此還須特別提出文獻之記載為佐證？
二、被告主張之理由：
    本件原告係另提地方法院之判決書及益詳公司之模具証據，
    以佐證其技術同於系爭專利，為業界習知技術云云。惟查舉
    發證據一產品廣告僅揭示滾輪、濾材產品外觀圖，未見揭示
    系爭專利相同特徵之膠綿構造，亦無揭示任何製法內容；證
    據二（益祥公司型錄）也僅揭示產品外觀，且該等產品造形
    與系爭專利之膠綿模具不同，亦未揭示膠綿製法之專利技術
    內容，舉發證據自不足證明系爭專利申請專利範圍所揭之技
    術內容係申請前已見公開之技術。另原告指地方法院之判決
    與訴願認定不同，及訴稱十餘年前已有益祥公司模具生產，
    主張只要熟習該項拖把膠綿發泡生產技術者均可依該模具從
    事量產工作；惟本件為專利舉發事件，依法應就舉發證據審
    究，而地方法院之判決書並非原舉發證據且認定基礎有別，
    非本件舉發案得以審究者，自不得據以指稱原處分有所違誤
    。系爭專利是物品與方法之發明，從證據二看不出膠綿之構
    造，證據二模具可能作出來物品形狀，與系爭專利形狀明顯
    不同。又原告在訴願時所提湧勝企業廣告為新證據。綜上所
    述，原告所提證據不具證據力，被告原處分並無違法，原告
    之訴應予駁回。
三、參加人主張之理由：
(一)、原告提出之證據一僅係公司之產品介紹，未有產品之製法相
    關說明，無法由其刊載內容得知製法，是以證據一並不足以
    作為其製法之公開證據，故證據一不具證據力。另該證據二
    係益祥公司刊登於雜誌之模具，惟由該刊登之範圍內，亦無
    從得知其製法，而其模具亦無法達成如系爭專利之直立式發
    泡等製法，其模具之使用態樣及製造方法亦與系爭專利不同
    ，故而證據二亦不具證據力。原告僅提出二不具證據力之引
    證資料，故舉發及訴願均遭駁回。
(二)、參照苗栗地方法院92年度苗智簡字第1號判決書影本，其中
    被告甲○○（即本案原告）明知「一種自動拖把之膠棉及其
    製造方法」為本案參加人丁○○之發明專利權，竟未經同意
    而擅自仿造生產，致侵害專利權。其於陳述時再次舉出益祥
    公司之產品影本（即舉發證據二），與湧勝企業社刊登於雜
    誌之產品型錄，惟事實認定上證據二已不具證據力，湧勝企
    業社型錄亦僅為產品外型，無從得知製造方法，且該產品之
    開口為橫向，明顯與系爭專利之製法不同，故而該湧勝企業
    社型錄亦不具證據力，在其無法提出有利證據之前提下，加
    上其承認仿冒，因而該判決書作成原告之訴有理由，其仿冒
    侵害專利權，應付損害賠償責任。再參「第000000000N03號
    案之專利舉發審定書」內容，審查委員認為證據一、二案之
    產品外觀圖並不足以證明或揭示一種製法，顯然其並不具證
    據力。綜上之有利證據可知，原告在提不出有利證據之前題
    下，仍一再救濟，目的相當明確為拖延時間，應予以駁回。
　　理  由
一、按凡利用自然法則之技術思想之高度創作，而可供產業上利
    用者，得依法申請取得發明專利，為系爭專利核准時專利法
    第19條暨第20條第1項所規定。而對於獲准專利權之發明，
    任何人認有違反前揭專利法第19條至第21條規定者，依法得
    附具證據，向專利專責機關舉發之。從而，系爭專利有無違
    反專利法之情事而應撤銷其發明專利權，依法應由舉發人附
    具證據證明之，倘其證據不足以證明系爭專利有違專利法之
    規定，自應為舉發不成立之處分。
二、經查，本件第00000000號「一種自動拖把之膠綿及
    其製法」發明專利舉發事件，原告所提之舉發證據一為八十
    一年十月七日經濟日報第三十一版廣告影本，證據二據稱為
    西元一九九三年一月份台灣文筆合作外銷採購電話簿第一五
    四三頁目錄影本。原處分機關以舉發證據一產品廣告僅揭示
    滾輪、濾材產品外觀圖，未見揭示系爭專利相同特徵之膠綿
    構造，亦無揭示任何製法內容；證據二也僅揭示產品外觀，
    且該等產品造形與系爭專利之膠綿模具不同，亦未揭示膠綿
    製法之技術內容，舉發證據均不足證明系爭專利之技術內容
    係運用申請前已見公開之既有技術而可輕易完成者，系爭專
    利自仍符合發明專利要件，乃為舉發不成立之處分，並無不
    合。
三、原告起訴意旨略謂：原告認為從型錄上即可看出十幾年前已
    有系爭專利之拖把模具，該項技術早已公開。原先即已存在
    國內之物品，即證據二所示益祥塑膠有限公司之模具，原告
    用該公司生產之模具從事其拖把膠綿生產已十餘年。且比較
    苗栗地院判決書與訴願決定書，兩者相互矛盾，審查之標準
    亦不同云云。
四、本院判斷如下：
1、系爭專利自動拖把之膠綿及其製法，係將發泡材料注入於一
   模具之模穴內，發泡成型而成，其中：該模具係一長形體，
   內部中空形成模穴，模具之端係為模穴之開口，模穴之橫斷
   面具有一呈預定幾何形狀之大徑部以及一連接於該大徑部呈
   推拔狀之小徑部，該大徑部與小徑部之連接部位具有最小寬
   度；發泡材料於模穴內發泡成型後，將該成型之發泡材料沿
   著該模具之軸向自模穴內抽離，復將該成型之發泡材料之端
   廢料切除，即得預定長度之膠綿。及該膠綿係一長形體，其
   斷面具有一呈預定幾何形狀之本體以及一連接於該本體之夾
   持部；其特徵在於：該夾持部之斷面係呈推拔狀，夾持部與
   本體之連接部位具有最小寬度者。
2、經查，舉發證據一產品廣告僅揭示滾輪、濾材產品外觀圖，
   未見揭示系爭專利相同特徵之膠綿構造，亦無揭示任何製法
   內容；另本件原告主要係對原舉發證據二之認定有所爭執，
   經查，證據二型錄所示益祥塑膠有限公司之產品僅揭示該產
   品外觀，雖原告另舉外觀相同之訴願附件二湧勝企業社產品
   ，藉以說明證據二產品至今仍持續廣告之事實，然二者既屬
   不同公司行號之產品，然訴願附件二原已難作為證據二之補
   強證據而得於本件行政爭訟中一併加以審酌。況該兩紙廣告
   外觀之造型均不同於系爭專利，並未揭示系爭專利夾持部之
   斷面呈推拔狀，夾持部與本體之連接部位具有最小寬度等專
   利特徵。且該型錄僅載述各種塑膠構件成品，並無揭示任何
   泡棉製程技術，該舉發證據自未能證明系爭專利有違反首揭
   專利法第十九條、第二十條第一項第一款及第二項之規定，
   難謂其不符發明專利要件。
3、另原告指苗栗地方法院92年度苗智簡字第1號判決與訴願認定
   不同云云，惟本件為專利舉發事件，依法應就舉發證據審究
   ，而地方法院之判決書並非原舉發證據且認定基礎有別，非
   本件舉發案得以審究者，自不得據以指稱原處分或訴願決定
   書有所違誤。況苗栗地方法院92年度苗智簡字第1號判決書係
   以：被告甲○○（即本案原告）明知「一種自動拖把之膠棉
   及其製造方法」為本案參加人丁○○之發明專利權，竟未經
   同意而擅自仿造生產，致侵害專利權等事實為理由，判決該
   案原告之訴有理由，本件原告甲○○仿冒侵害專利權，應付
   損害賠償責任，亦與本件之認定並無矛盾之處，原告主張，
   顯係誤解。
五、從而，被告依首揭規定，為舉發不成立之處分，並無不合。
    訴願決定遞予駁回，亦無違誤，均應予維持。本件原告之訴
    為無理由，應予駁回。
據上論結，本件原告之訴為無理由，爰依行政訴訟法第九十八條
第三項前段，判決如主文。
中　　華　　民　　國　　94　　年　 　3　　月　　4　　 日
                      第 五 庭 審 判 長 法  官 張瓊文
                                        法  官 帥嘉寶
                                        法  官 劉介中
上為正本係照原本作成。
如不服本判決，應於送達後20日內，向本院提出上訴狀並表明上
訴理由，如於本判決宣示後送達前提起上訴者，應於判決送達後
20日內補提上訴理由書（須按他造人數附繕本）。
中　　華　　民　　國　　94　　年　 　3　　月　　4　　 日
                                        書記官 黃明和
